【裁判字號】    92,上易,1929
【裁判日期】    921225
【裁判案由】    過失傷害
【裁判全文】
臺灣高等法院臺中分院刑事判決                  九十二年度上易字第一九二九號
    上  訴  人
    即  被  告  乙○○
    上  訴  人
    即  被  告  丁○○
    共      同
    選任辯護人  林永山
右上訴人因過失傷害案件，不服臺灣臺中地方法院九十二年度易字第一六八八號中華
民國九十二年八月二十二日第一審判決（起訴案號：臺灣臺中地方法院檢察署九十二
年度偵字第九七三四號），提起上訴，本院判決如左：
    主      文
上訴駁回。
    事      實
一、乙○○、丁○○分別係址設台中市○區○○路三段九十二之三號三樓最佳女主角
    國際美容股份有限公司台中第二分公司之顧問或美容師，均為從事美容業務之人
    ，於民國（下同）九十一年十一月三十日下午，在該台中第二分公司為丙○○進
    行其向該公司所購買新台幣（下同）十五萬二千八百元美容課程之胸部按摩時，
    應注意能注意丙○○當場表示疼痛之反應，即應立即停止該美容課程，而卻疏未
    注意仍繼續該美容課程，致丙○○受有前胸壁多處挫傷、瘀青等傷害。
二、案經丙○○訴請臺灣臺中地方法院檢察署檢察官偵查起訴。
    理      由
一、訊據上訴人即被告乙○○、丁○○對於右揭時、地曾為告訴人丙○○進行所購買
    美容課程之胸部按摩之事實固坦承不諱，然均矢口否認有何右揭業務過失傷害犯
    行，並於本院及原審先後辯稱：告訴人丙○○並未在課程中當場反應有造成伊胸
    部脹痛之情形，而是在課程結束後才在「課程收費單」上「顧客反應及建議欄」
    內寫「脹痛感」，然該「脹痛感」係因告訴人丙○○當月之生理期即月經即將屆
    至而產生，並非伊等為伊按摩胸部後所引起，本件實係告訴人丙○○消費後，因
    反悔要求退費未果而發生糾紛後經高人指點告訴人丙○○所為自我加工行為，否
    則，焉有驗傷時間距離案發當時長達四十八小時之久，顯違常理云云。惟查：
  (一)被告二人如何於前開時、地，為告訴人進行美容課程之胸部按摩時，告訴人曾當
    場表示胸部疼痛，被告二人又如何對告訴人表示疼痛係屬正常，要告訴人忍耐並
    繼續接受該公司之美容課程，致告訴人受有前胸壁多處挫傷、瘀青等傷害之情，
    業據告訴人於警詢、偵查、原審及本院審理時指述不移；且有記載告訴人受有「
    前胸壁多處挫傷、瘀青」等傷之財團法人私立中國醫藥學院附設醫院診斷證明書
    影本一份在卷足資佐證。另證人即告訴人友人黃欣儀於原審審理時亦到庭證稱：
    伊於九十一年十一月三十日從台北至台中之國光號上，打電話給告訴人，告訴人
    有告訴伊說她去最佳女主角做身體的油壓或指壓按摩，渠等約在中友百貨旁的一
    家茶店見面，喝玩茶後回告訴人家中，她說她去做該課程，乳房上方處有淤青，
    而且有翻給伊看，伊有看到淤青，伊叫告訴人要拍照存證或去給醫生做證明等語
    ，核與告訴人於原審指述情節相符，自堪憑採。雖證人黃欣儀於原審作證時，對
    於當時告訴人是否曾告知上開課程之費用及證人黃欣儀曾到告訴人住處住過幾次
    等項，所證與告訴人所述並不一致。惟按告訴人、證人之陳述有部分前後不符，
    或相互間有所歧異時，究竟何者為可採，法院仍得本其自由心證予以斟酌，非謂
    一有不符或矛盾，即應認其全部均為不可採信；尤其關於行為動機、手段及結果
    等之細節方面，告訴人之指陳，難免故予誇大，證人之證言，有時亦有予渲染之
    可能；然其基本事實之陳述，若果與真實性無礙時，則仍非不得予以採信，最高
    法院著有七十四年度台上字第一五九九號判例足資參照。查：告訴人於九十二年
    一月二十三日提出告訴時，即已於告訴狀載明證人黃欣儀於九十一年十一月三十
    日曾由台北至台中，並住在告訴人住處，且黃欣儀曾檢查告訴人胸部等情，有告
    訴狀在卷可稽，已難認證人黃欣儀係告訴人臨訟所勾串之證人；且上開告訴人至
    被告所任職之美容公司進行美容課程而受傷一事，對同為年輕女性之證人黃欣儀
    言，實具有不可思議之新奇感，不容易遺忘，是以證人黃欣儀於原審作證時對於
    當天如何與告訴人見面、接觸並看見告訴人胸部有淤青之情節能予詳細描述，另
    對於上開相關收費之細節或曾至告訴人住處住過幾次等與本案無直接關聯之問題
    ，或限於記憶或非其關注所在，而有與告訴人不一之證述，亦屬事理之常，揆之
    上開判例意旨，尚不能因證人黃欣儀與告訴人間就上開細節有不一之供證，即指
    證人黃欣儀所證完全不可採信。
  (二)本件告訴人於警詢時稱伊做完課程要離開於穿衣服時已發現胸部有紅腫之現象，
    並當場對被告等反應，後來返家發現胸部仍持續漲痛且出現淤青之現象等語，足
    見告訴人於離開上開美容公司時尚未有淤青出現之情形。雖財團法人私立中國醫
    藥學院附設醫院九十二年十一月十四日院歷字第九二一一四一五三號函對於本院
    所詢關於告訴人病情，函覆稱：根據九十一年十二月二日病歷記載，病患前胸壁
    有瘀傷；而瘀傷出現淤青的情況視受傷的嚴重程度不同，嚴重挫傷出現淤青可在
    幾小時內出現，輕微可在數日內慢慢出現，因為其皮下軟組織出血造成等語，有
    該函並所附醫院用箋在卷可稽。然查：該函所稱會在幾小時之內或數日之內出現
    淤青之情況者，係針對「嚴重挫傷」與「輕微挫傷」等兩極之情況所表示之醫學
    上之意見；而告訴人之挫傷並非在被「故意」毆擊下所造成，且該院所出具之診
    斷證明書及上開函文亦未載明告訴人所受前胸壁之挫傷係「嚴重挫傷」，況該函
    所稱「幾小時之內」並未明確指明時間，自難以認定告訴人前胸壁之挫傷係「嚴
    重挫傷」。否則告訴人於離開上開美容公司時，若已發現其胸部有出現淤青之狀
    況，焉有不將上情在「課程收費單」上「顧客反應及建議欄」載明之理！瘀傷出
    現淤青的情況既視受傷的嚴重程度而有不同，上開函文不僅不足以認告訴人與證
    人黃欣儀所為指述、證陳內容有何不實，反可以作為告訴人於離開上開美容公司
    時尚未發現胸部有淤青，而於返家時始出現淤青之合理根據。
  (三)告訴人於原審審理時，曾當庭提出記載其經期之記事簿資料，其經期分別是九十
    一年十二月十九日、九十二年一月十四日、九十二年二月九日、九十二年三月七
    日、九十二年四月一日、九十二年四月廿七日、九十二年五月廿四日（沒有註記
    ，但是當天其朋友生日所以記得）、九十二年六月是十八日但是也沒有註記，其
    他的其均有在記事簿上打圈作記號等情，有該記事簿影本一份附卷可參，則告訴
    人之經期週期約二十五至二十八日之間。另據「美胸諮詢表」記載之告訴人上次
    生理期係九十一年十一月六日，則告訴人實施前揭所購買美容課程之胸部按摩時
    之九十一年十一月三十日，經核當月生理期即月經確屬即將屆至無訛。雖選任辯
    護人提出經期症候群等相關報導資料並辯護稱告訴人於「課程收費單」上「顧客
    反應及建議欄」內寫「脹痛感」，係告訴人經期將至之自然現象等語。然告訴人
    於原審審理時，當庭指訴稱本案發生時其並無當月生理期即月經即將屆至而產生
    胸部「脹痛感」之情形；告訴人復於原審審理時，當庭指稱生理期來之前，其胸
    部並不會感覺「脹痛」，僅經期來之第一天肚子會稍微痛，偶而胸部會脹，但不
    會痛等語；而上開有關經期症候群等報導資料，並無每一位婦女毫無例外地於經
    期前均會有「脹痛感」之記載，且文中亦提及「每個人月經前胸部脹痛的情形也
    不一，也有可能在其中一、二次，有特別明顯的胸部脹痛」等語。是並無任何積
    極事證足資證明告訴人當月之生理期即月經即將屆至而會有產生「脹痛感」之情
    形，被告乙○○、丁○○等復未能舉出確切證明以資證明確有此種情形存在。且
    告訴人與被告雙方於原審均不否認上開美容課程之胸部按摩前所填載之「美胸諮
    詢表」，並未為任何當月生理期即月經即將屆至而產生胸部「脹痛感」之記載，
    係於課程結束後始在「課程收費單」上「顧客反應及建議欄」內寫「脹痛感」，
    並經該分公司之經理蘇愛惠簽章確認在案，此有該「美胸諮詢表」及編號000
    0000號「課程收費單」影本各一份在卷足稽，應堪認定本案告訴人實施前揭
    所購買美容課程之胸部按摩前並無當月生理期即月經即將屆至而產生胸部「脹痛
    感」之情形，而係於課程結束後始因被告乙○○、丁○○進行之胸部按摩而產生
    「脹痛感」無誤。雖告訴人所寫者為「脹痛感」，而非記載如診斷證明書所載之
    「挫傷」，然告訴人既非醫護人員，實難期待其能精確無誤的使用上開醫學名詞
    ；且若非告訴人因感於身體之不適係因按摩所造成，當亦不致在「顧客反應及建
    議欄」，將其身體不適感加以反應。
  (四)此外，並有課程收費單影本二份、顧客簽到表、美胸諮詢表、存證信函等在卷足
    參；另案發當時之九十一年十一月三十認係星期六，翌日為星期天，九十二年十
    二月二日係星期一，告訴人於九十二年十二月二日始至財團法人私立中國醫藥學
    院附設醫院就診，尚無違常之處。是綜據上述，被告乙○○、丁○○空言否認，
    所辯均無非臨訟畏罪飾卸之詞，要無足採，被告乙○○、丁○○二人之按摩行為
    ，應注意能注意告訴人丙○○當場表示疼痛之反應即應立即停止該美容課程，而
    卻疏未注意仍繼續該美容課程，致告訴人丙○○受有前胸壁多處挫傷、瘀青等傷
    害，被告乙○○、丁○○之行為自有過失，核與告訴人丙○○之受傷結果間，顯
    具有相當因果關係，事證已臻明確，被告乙○○、丁○○業務過失傷害犯行均洵
    堪認定，自均應依法論科。
二、核被告乙○○、丁○○等所為，均係犯刑法第二百八十四條第二項前段之業務過
    失傷害罪。原審因而適用刑法第二百八十四條第二項前段、第四十一條第一項前
    段、罰金罰鍰提高標準條例第一條前段、第二條之規定，並審酌被告乙○○、丁○○犯罪之動機、目的、手段、品行尚佳，均並無不良前科，有台灣台中地方法
    院檢察署刑案資料查註紀錄表二份在卷可按、所生危害及犯罪後態度，及犯罪後
    迄今仍未與告訴人丙○○達成民事和解，取得諒解等一切情狀，均量處被告二人
    拘役二十日，並均諭知易科罰金之折算標準。核原判決認事用法尚無違誤，量刑
    亦稱妥適，被告上訴意旨仍執陳詞，否認有何過失，指摘原判決不當，為無理由
    ，自應駁回。
據上論結，應依刑事訴訟法第三百六十八條，判決如主文。
本案經檢察官甲○○到庭執行職務。
中      華      民      國      九十二     年    十二     月   二十五   日
                                臺灣高等法院臺中分院刑事第四庭
                                      審判長法  官  洪  耀  宗
                                            法  官  蕭  錦  鍾
                                            法  官  江  德  千
右正本證明與原本無異。
不得上訴。
                                            書記官  吳  麗  琴
中      華      民      國      九十二     年    十二     月   二十五   日
【附錄論罪科刑法條】：
刑法第二百八十四條第二項前段：
從事業務之人，因業務上之過失傷害人者，處一年以下有期徒刑、拘役或一千元以下
罰金。
                                                                        Ｒ


司法院資訊處製作；財團法人民間司法改革基金會備份。
